臺灣彰化地方法院刑事判決　　　　　　　100年度訴字第883號
公　訴　人　臺灣彰化地方法院檢察署檢察官
被　　　告　陳恪武
選任辯護人　張啟富律師
上列被告因違反毒品危害防制條例案件，經檢察官提起公訴（
100年度偵緝字第278、279號），本院判決如下：
    主    文
陳恪武共同販賣第二級毒品，累犯，處有期徒刑參年捌月；扣案
電子秤壹臺沒收；未扣案販賣第二級毒品所得新臺幣壹仟元沒收
，如全部或一部不能沒收時，以其財產抵償之；未扣案行動電話
壹支（含所插用門號0000000000號SIM卡壹張）、行
動電話壹支（含所插用門號0000000000號SIM卡壹張
）沒收，如全部或一部不能沒收時，追徵其價額。又意圖販賣而
持有第二級毒品，累犯，處有期徒刑貳年捌月；扣案第二級毒品
甲基安非他命（驗餘淨重壹點參柒肆陸公克）沒收銷燬之。應執
行有期徒刑肆年陸月；扣案電子秤壹臺沒收；未扣案販賣第二級
毒品所得新臺幣壹仟元沒收，如全部或一部不能沒收時，以其財
產抵償之；未扣案行動電話壹支（含所插用門號0000000
000號SIM卡壹張）、行動電話壹支（含所插用門號0000
000000號SIM卡壹張）沒收，如全部或一部不能沒收時，
追徵其價額；扣案第二級毒品甲基安非他命（驗餘淨重壹點參柒
肆陸公克）沒收銷燬之。
    犯罪事實
一、陳恪武前於民國94年間因施用毒品案件，經本院以94年度訴
    字第722號判決判處有期徒刑1年、8月，應執行有期徒刑1年
    6月確定（第1案）；另因酒後駕車、過失傷害及肇事逃逸等
    案件，經本院以95年度交訴字第34號判決判處有期徒刑4 月
    、5月、10月，應執行有期徒刑1年6月確定（第2案）；復因
    施用毒品等案件，經臺灣臺中地方法院以95年度訴字第535
    號判決判處有期徒刑1年5月、1年，應執行有期徒刑2年3月
    確定（第3案）；再因竊盜及贓物等案件，經本院以95年度
    易字第388號判決判處有期徒刑10月、3月，應執行有期徒刑
    1年確定（第4案）；復因竊盜案件，經本院以95年度易字第
    517號判決判處有期徒刑8月確定（第5案），後於96年間，
    第1、5案經本院以96年度聲減字第3665號裁定減刑為有期徒
    刑6月、4月、4月，應執行有期徒刑1年1月確定；第2至4案
    則經本院以96年度聲減字第3666號裁定減刑為有期徒刑2月
    、2月15日、5月、8月15日、6月、5月、1月15日，應執行有
    期徒刑2年4月確定，入監執行後於98年7月21日假釋出監付
    保護管束，並於98年9月15日保護管束期滿未經撤銷視為執
    行完畢。詎猶不知悔改，明知甲基安非他命為毒品危害防制
    條例第2條第2項第2款所列管之第二級毒品，不得非法持有
    、販賣，竟仍與女友楊寶猜（由檢察官另行提起公訴）、真
    實姓名年籍不詳、綽號「豆花」之成年男子基於販賣第二級
    毒品甲基安非他命以營利之犯意聯絡，於99年9月25日下午
    某時許，由陳恪武以其所有門號0000000000號行動電話與賴
    俊義所持用門號0000000000號行動電話聯絡約定毒品交易事
    宜後，即以前開行動電話與楊寶猜所持用之門號0000000000
    號行動電話（為其或楊寶猜所有）聯絡並委由楊寶猜、「豆
    花」前往彰化縣社頭鄉舊社國小前，於99年9月25日下午6時
    30分許，以新臺幣（下同）1000元之價格，販賣第二級毒品
    甲基安非他命1包予賴俊義，而獲取價差為利潤。復於100年
    1月間某日，在彰化縣社頭鄉某處，向真實姓名年籍不詳、
    綽號「阿文」之成年男子購得5000元之第二級毒品甲基安非
    他命1包欲供己施用後，竟心生販賣該包甲基安非他命以營
    利之犯意，而隨身攜帶該包甲基安非他命，伺機販售牟利。
    嗣於100年1月24日晚間11時50分許，在彰化縣田尾鄉東平巷
    142號前，為警發現形跡可疑欲上前盤查時，陳恪武趁隙逃
    逸，而當場為警扣得其丟棄在現場內裝有意圖販賣之第二級
    毒品甲基安非他命1包（驗餘淨重1.3746公克）、供販賣第
    二級毒品所用之電子秤1臺、與本案無關之塑膠鏟子1支、玻
    璃吸食器2支等物之黑色包包1個，後因另案為警於100年5月
    30 日緝獲，而循線查獲上情。
二、案經彰化縣警察局田中分局報告臺灣彰化地方法院檢察署檢
    察官偵查起訴。
    理    由
壹、證據能力部分：
一、按被告以外之人（包括證人、鑑定人、告訴人、被害人及共
    同被告等）於審判外之陳述雖不符刑事訴訟法第159條之1至
    之4等4條之規定，而經當事人於審判程序同意作為證據，法
    院審酌該言詞陳述或書面陳述作成時之情況，認為適當者，
    亦得為證據；當事人、代理人或辯護人於法院調查證據時，
    知有刑事訴訟法第159條第1項不得為證據之情形，而未於言
    詞辯論終結前聲明異議者，視為有前項之同意；此於同法第
    159條之5定有明文。立法意旨在於傳聞證據未經當事人之反
    對詰問予以核實，原則上先予排除。惟若當事人已放棄反對
    詰問權，於審判程序中表明同意該等傳聞證據可作為證據；
    或於言詞辯論終結前未聲明異議，基於尊重當事人對傳聞證
    據之處分權，及證據資料愈豐富，愈有助於真實發見之理念
    ，且強化言詞辯論主義，使訴訟程序得以順暢進行，上開傳
    聞證據亦均具有證據能力。茲查，本件檢察官、被告陳恪武
    及其辯護人對於以下本案卷內相關證人之證述（含書面陳述
    ）之證據能力於本院準備程序及審判期日中均未就證據能力
    有所爭執，且迄至言詞辯論終結前亦未聲明異議，且上述證
    人之證述（含書面陳述）亦經本院於審理期日中逐一提示、
    朗讀，並告以要旨，本院復審酌相關證人證述筆錄之製成，
    並無證據顯示有何違背程序規定情事，依據上述之說明，均
    應具有證據能力。
二、至本案其餘非供述證據，檢察官、被告及其辯護人亦不爭執
    證據能力，本院審酌該等證據作成及取得之程序均無違法之
    處，是後述所引用證據之證據能力均無疑義，合先敘明。
貳、實體部分：
一、前開犯罪事實業據被告陳恪武於偵查及本院審理時坦承不諱
    （參100年度偵緝字第278號偵查卷第49至50、58至60頁、本
    院卷第47至48、65頁），核與證人賴俊義於警詢及偵訊中、
    證人即證人楊寶猜駕駛搭載「豆花」前往與證人賴俊義進行
    毒品交易之車輛之所有人許鴻輝、證人楊寶猜於警詢中證述
    情節相符（參警卷第1至4頁、99年度偵字第10220號偵查卷
    第40至41頁、100年度他字第335號偵查卷第8、61至62頁）
    ，並有本院通訊監察書、指認犯罪嫌疑人紀錄表、證人賴俊
    義指認現場照片、通訊監察譯文、通聯紀錄、交易過程之監
    視器翻拍畫面、車輛詳細資料、搜索扣押筆錄、扣押物品目
    錄表、扣案物照片等件在卷可稽（參警卷第5、16至24頁、
    100  年度他字第335號偵查卷第13至15、43至44頁）。而扣
    案之透明結晶1包經檢驗含有第二級毒品甲基安非他命成分
    ，亦有行政院衛生署草屯療養院鑑定書1份附卷可憑（參本
    院卷第58頁）。此外，復有上揭扣案之第二級毒品甲基安非
    他命1包、電子秤1臺可資佐證。另按販賣第二級毒品甲基安
    非他命係違法行為，非可公然為之，而甲基安非他命亦無公
    定價格，係可任意分裝增減分量，且每次買賣之價格、數量
    ，亦隨時依雙方之關係深淺、資力、需求量、對行情之認知
    、來源是否充裕、查緝是否嚴緊、購買者被查獲時供述購買
    對象之可能風險之評估等因素，而異其標準，機動調整，非
    可一概論之。從而販賣之利得，除非經行為人詳細供出各次
    所販賣之毒品之進價及售價，且數量俱臻明確外，實難察得
    其交易實情，然販賣者從價差或量差中牟利，方式雖異，惟
    其販賣行為在意圖營利則屬同一。從而，舉凡有償交易，除
    足以反證其確係另基於某種非圖利本意之關係外，通常尚難
    因無法查悉其精確之販入價格，作為是否高價賣出之比較，
    諉以無營利之意思而阻卻販賣犯行之追訴。被告與證人賴俊
    義間並非至親，倘非有利可圖，自無平白甘冒觸犯重罪之風
    險而特意前往約定地點交付甲基安非他命予證人賴俊義之理
    ，且被告亦於本院審理中供稱，這次大約賺200元左右等語
    （參本院卷第66頁）。綜上，被告前開自白核與事實相符，
    洵足採認，本案事證明確，被告犯行堪以認定。
二、論罪科刑：
(一)按甲基安非他命為毒品危害防制條例第2條第2項第2款所列
    管之第二級毒品，不得非法持有、販賣。是核被告所為，係
    犯毒品危害防制條例第4條第2項之販賣第二級毒品罪及第5
    條第2項之意圖販賣而持有第二級毒品罪。被告基於販賣之
    目的而持有第二級毒品甲基安非他命之低度行為，應為其販
    賣之高度行為所吸收，不另論罪。
(二)被告與另案被告楊寶猜、「豆花」就販賣第二級毒品犯行間
    有犯意聯絡，行為分擔，為共同正犯。
(三)被告所犯販賣第二級毒品罪及意圖販賣而持有第二級毒品罪
    ，犯意各別，行為互殊，應予分論併罰。
(四)又按犯第4條至第8條之罪於偵查及審判中均自白者，減輕其
    刑，毒品危害防制條例第17條第2項定有明文。觀諸前開規
    定，自白雖不以對全部犯罪事實自白為必要，縱僅自白犯罪
    事實之一部，或對於阻卻責任、阻卻違法之事由，有所主張
    或辯解，仍不失為自白；且方式不論係用言詞或書面向偵查
    機關為之，亦應無礙其自白之效力。（最高法院75年度臺上
    字第7114號、89年度臺上字第4513號判決意旨參照）。經查
    ，被告就前開販賣第二級毒品、意圖販賣而持有第二級毒品
    犯行，業據其於偵查及本院審理時均自白在卷（參前開所示
    卷證），符合上開修正後毒品危害防制條例第17條第2項之
    規定，爰均依法減輕其刑。
(五)另查，被告前於94年間因施用毒品案件，經本院以94年度訴
    字第722號判決判處有期徒刑1年、8月，應執行有期徒刑1年
    6月確定（第1案）；另因酒後駕車、過失傷害及肇事逃逸等
    案件，經本院以95年度交訴字第34號判決判處有期徒刑4月
    、5月、10月，應執行有期徒刑1年6月確定（第2案）；復因
    施用毒品等案件，經臺灣臺中地方法院以95年度訴字第535
    號判決判處有期徒刑1年5月、1年，應執行有期徒刑2年3月
    確定（第3案）；再因竊盜及贓物等案件，經本院以95年度
    易字第388號判決判處有期徒刑10月、3月，應執行有期徒刑
    1年確定（第4案）；復因竊盜案件，經本院以95年度易字第
    517號判決判處有期徒刑8月確定（第5案），後於96年間，
    第1、5案經本院以96年度聲減字第3665號裁定減刑為有期徒
    刑6月、4月、4月，應執行有期徒刑1年1月確定；第2至4案
    則經本院以96年度聲減字第3666號裁定減刑為有期徒刑2月
    、2月15日、5月、8月15日、6月、5月、1月15日，應執行有
    期徒刑2年4月確定，入監執行後於98年7月21日假釋出監付
    保護管束，並於98年9月15日保護管束期滿未經撤銷視為執
    行完畢，有臺灣高等法院被告前案紀錄表1份在卷可稽，其
    於受有期徒刑執行完畢後5年以內，再故意犯本件有期徒刑
    以上之罪，為累犯，均應依法加重其刑。被告同時具有加重
    及減輕事由，就法定刑為有期徒刑、罰金刑部分應依法先加
    後減，至法定刑為無期徒刑部分則僅予減輕其刑。
(六)爰審酌被告販賣毒品之對象、數量、金額，及持有毒品之數
    量；販賣毒品戕害他人健康，足使施用者導致精神障礙、性
    格異常，甚至造成生命危險之生理成癮性及心理依賴性，危
    害社會治安，惡性非輕，不思以正當途徑合法掙取金錢，圖
    以販賣毒品獲利；惟被告坦承犯行，犯後態度尚佳等一切情
    狀，分別量處如主文所示之刑，並定其應執行之刑。
(七)復按犯毒品危害防制條例第4條至第9條、第12條、第13條或
    第14條第1項、第2項之罪者，其供犯罪所用或因犯罪所得之
    財物均沒收之，如全部或一部不能沒收時，追徵其價額或以
    其財產抵償之，毒品危害防制條例第19條第1項定有明文，
    而毒品危害防制條例第19條第1項規定，性質上係沒收之補
    充規定。其屬於本條所定沒收之標的，如得以直接沒收者，
    判決主文僅宣告沒收即可，不生「追徵其價額」或「以其財
    產抵償」之問題，須沒收之標的全部或一部不能沒收時，始
    生「追徵其價額」或「以其財產抵償」之選項問題。而「追
    徵其價額」或「以其財產抵償」，分別係針對現行貨幣以外
    之其他財產與現行貨幣之兩種不同選項。所稱「追徵其價額
    者」，係指所沒收之物為金錢以外之其他財產，而不能就原
    物為沒收時，因其實際價值不確定，應追徵其價額，使其繳
    納與原物相當之價額，並無以其財產抵償之問題。倘嗣後追
    徵其價額無結果，而須以其財產抵償者，要屬行政執行機關
    依強制執行有關法律之執行問題，即無不能執行之情形，自
    毋庸諭知「以其財產抵償」（最高法院99年度第5次刑事庭
    會議決議、99年度臺上字第4463號判決意旨參照）。又毒品
    危害防制條例第19條第1項規定，犯販賣毒品罪者，其犯罪
    所得之財物均沒收之，係採義務沒收主義。故販賣毒品所得
    之對價，不問其中成本若干，利潤多少，均應全部諭知沒收
    ，貫徹政府查禁煙毒之決心，以符立法本旨（最高法院91年
    度臺上字第2419號判決意旨參照）。再按雖均係共同正犯，
    然若非本件受判決人，關於沒收部分，自不宜在本件主文宣
    示其等應與上訴人連帶沒收、追徵之旨。至判決確定後，檢
    察官應本於共同正犯連帶沒收之原則而為執行，乃屬當然（
    最高法院98年度臺上字第632、3389、7613號判決意旨參照
    ）。經查：
  被告前開販賣第二級毒品甲基安非他命之所得1000元並未扣
    案，應依毒品危害防制條例第19條第1項之規定宣告沒收，
    如全部或一部不能沒收時，應以其財產抵償之。
  另未扣案之行動電話1支（含所插用門號0000000000號SIM卡
    1張），為被告或另案被告楊寶猜所有，未扣案之行動電話1
    支（含所插用門號0000000000號SIM卡1張），為被告所有，
    業據被告供明在卷（參本院卷第47頁反面），且係供前開販
    賣第二級毒品事宜所用之物，亦據被告供承不諱，並有通訊
    監察譯文在卷可稽，爰均依毒品危害防制條例第19條第1項
    之規定宣告沒收，如全部或一部不能沒收時，追徵其價額。
  又前開販賣第二級毒品犯行雖係與「豆花」、楊寶猜共犯，
    然其2人並非本案受判決之人，揆諸前揭最高法院判決意旨
    ，均無庸諭知連帶沒收、追徵，附此敘明。
  扣案電子秤1臺為被告所有供販賣第二級毒品所用之物，亦
    據被告供明在卷，爰並依毒品危害防制條例第19條第1項
    之規定宣告沒收之。
  此外，扣案第二級毒品甲基安非他命1包（驗餘淨重1.3746
    公克）係屬第二級毒品，且為被告意圖販賣而持有之第二級
    毒品甲基安非他命，業據被告供明在卷，並有前開鑑定書在
    卷可稽，爰依毒品危害防制條例第18條第1項前段之規定，
    宣告沒收銷燬如主文所示。
  至扣案黑色包包1個、塑膠鏟子1支、玻璃吸食器2支，雖為
    被告所有之物，然卷內查無相關積極證據足資認定上開物品
    確係被告供本案犯行所用之物，與本案無關，爰均不予宣告
    沒收，併此敘明。
據上論斷，應依刑事訴訟法第299條第1項前段，毒品危害防制條
例第4條第2項、第5條第2項、第17條第2項、第18條第1項、第19
條第1項，刑法第11條、第28條、第47條第1項、第51條第5款，
判決如主文。
本案經檢察官陳隆翔到庭執行職務。
中    華    民    國   100    年    9     月    6     日
                  刑事第五庭  審判長  法  官  周淡怡
                                      法  官  李淑惠
                                      法  官  蔡家瑜
以上正本證明與原本無異。
如不服本判決應於收受判決後10日內向本院提出上訴書狀，並應
敘述具體理由；其未敘述上訴理由者，應於上訴期間屆滿後20日
內向本院補提理由書（均須按他造當事人之人數附繕本）「切勿
逕送上級法院」。
中    華    民    國   100    年    9     月    6     日
                                      書記官  吳芳儀
附錄論罪科刑法條：
毒品危害防制條例第4條
製造、運輸、販賣第一級毒品者，處死刑或無期徒刑；處無期徒
刑者，得併科新臺幣2千萬元以下罰金。
製造、運輸、販賣第二級毒品者，處無期徒刑或7年以上有期徒
刑，得併科新臺幣1千萬元以下罰金。
製造、運輸、販賣第三級毒品者，處5年以上有期徒刑，得併科
新臺幣7百萬元以下罰金。
製造、運輸、販賣第四級毒品者，處3年以上10年以下有期徒刑
，得併科新臺幣3百萬元以下罰金。
製造、運輸、販賣專供製造或施用毒品之器具者，處1年以上7年
以下有期徒刑，得併科新臺幣1百萬元以下罰金。
前五項之未遂犯罰之。
毒品危害防制條例第5條
意圖販賣而持有第一級毒品者，處無期徒刑或10年以上有期徒刑
，得併科新臺幣7百萬元以下罰金。
意圖販賣而持有第二級毒品者，處5年以上有期徒刑，得併科新
臺幣5百萬元以下罰金。
意圖販賣而持有第三級毒品者，處3年以上10年以下有期徒刑，
得併科新臺幣3百萬元以下罰金。
意圖販賣而持有第四級毒品或專供製造、施用毒品之器具者，處
1年以上7年以下有期徒刑，得併科新臺幣1百萬元以下罰金。